【裁判字號】    96,訴,1840
【裁判日期】    970721
【裁判案由】    槍砲彈藥刀械管制等
【裁判全文】
臺灣板橋地方法院刑事判決              96年度訴字第1840號
公  訴  人  臺灣板橋地方法院檢察署檢察官
被      告  庚○○
指定辯護人  本院公設辯護人甲○○
上列被告因違反槍砲彈藥刀械管制條例案件，經檢察官提起公訴
（96年度偵字第7537號），本院判決如下：
    主  文
庚○○無罪。
    理  由
一、公訴意旨略以：被告庚○○明知具有殺傷力之槍枝、子彈為
    槍砲彈藥刀械管制條例之違禁物，竟未經許可，基於寄藏槍
    枝、子彈之犯意，於不詳時間，在不詳地點，受姓名年籍不
    詳之成年男子委託，代為保管具有殺傷力之仿BERETTA 廠半
    自動手槍製造槍枝換裝土造金屬槍管而成之改造手槍1 支（
    槍枝管制編號為0000000000）及具有殺傷力之制式子彈7 顆
    （口徑為9mm） ，而寄藏之。嗣於96年3 月28日17時30分許
    ，在臺北縣板橋市○○街64號為警查獲，並在該處酒櫃中扣
    得上開改造槍枝1 支及制式子彈7 顆，因認被告庚○○涉有
    槍砲彈藥刀械管制條例第8 條第4 項之寄藏槍枝罪嫌及同條
    例第12條第4 項之寄藏子彈罪嫌等語。
二、按犯罪事實應依證據認定之，無證據不得認定犯罪事實；另
    按不能證明被告犯罪者，應諭知無罪之判決，刑事訴訟法第
    154 條第2 項、第301 條第1 項分別定有明文。申言之，犯
    罪事實之認定應憑證據，如未能發現相當證據，或證據不足
    以證明，自不能以推測或擬制之方法，作為裁判基礎（最高
    法院40年台上字第86號判例意旨參照）；且認定犯罪事實所
    憑之證據，雖不以直接證據為限，間接證據亦包括在內，然
    而無論直接證據或間接證據，其為訴訟上之證明，須於通常
    一般之人均不致有所懷疑，而得確信其為真實之程度者，始
    得據為有罪之認定，倘其證明尚未達到此一程度，而有合理
    之懷疑存在而無從使事實審法院得有罪之確信時，即應由法
    院為諭知被告無罪之判決（最高法院76年台上字第4986號判
    例意旨參照）。再者，檢察官對於起訴之犯罪事實，仍應負
    提出證據及說服之實質舉證責任。倘其所提出之證據，不足
    為被告有罪之積極證明，或其指出證明之方法，無從說服法
    院以形成被告有罪之心證，基於無罪推定之原則，自應為被
    告無罪判決之諭知（參照最高法院92年台上字第128 號判例
    意旨）。
三、公訴意旨認被告涉有前揭犯行，無非係以證人丁○○、戊○○、辛○○、李金水於偵查中之證述、監視錄影光碟1 片及
    偵查報告書1 份、內政部警政署刑事警察局96年5 月9 日刑
    鑑字第0960051135號槍彈鑑定書1 份及扣案之改造槍枝1 支
    、制式子彈7 顆等證據資料，為其主要論據。訊據被告庚○○堅決否認有何未經許可寄藏槍枝及子彈之犯行，辯稱：伊
    從不背背包，扣案槍彈與伊沒有任何關係，亦未曾告知或向
    他人承認有放置內裝有槍彈之黑色包包於案發地點之酒櫃，
    扣案槍彈被查獲之地點平時即有很多人出入等語。
四、經查：
(一)臺北市政府警察局刑事警察大隊警員於96年3 月28日17時30
    分許，在臺北縣板橋市○○街64號1 樓之酒櫃中查獲上開槍
    彈之事實，業據證人辛○○、己○○、丁○○、戊○○等人
    於本院審理時分別證述明確（詳本院卷〈一〉第292 頁、第
    298 頁、本院卷〈二〉第125 頁及本院97年6 月24日審判筆
    錄第3-4 頁），並有上開槍、彈扣案可資佐證。而上開槍、
    彈送經內政部警政署刑事警察局以性能檢驗法、試射法、拆
    解法鑑驗結果，認「一、送鑑貝瑞塔手槍一枝（槍枝管制編
    號0000000000號），係改造手槍，由仿BERETTA 廠半自動手
    槍製造之槍枝，換裝土造金屬槍管而成，經裝填具底火之適
    用彈殼測試，可擊發，應可供擊發適用子彈使用，研判具殺
    傷力。二、送鑑子彈七顆，認均係口徑9mm 制式子彈；採樣
    三顆以試射法試射，均可擊發，認具殺傷力」等語，有該局
    96年5 月9 日刑鑑字第0960051135號槍彈鑑定書1 份附卷可
    稽。然由此事實，尚難認定上開扣案之槍彈係被告庚○○所
    寄藏。
(二)其次，證人辛○○、己○○、丁○○、戊○○等人固於96年
    5 月11日檢察官偵訊時供稱：扣案裝有槍彈之黑色包包係庚○○拿至酒櫃放的等語（詳96年度偵字第7537號偵查卷第23
    3 頁），其等於該次庭訊時，證人辛○○證述：「後來丁○○有問庚○○，當時我有在場，庚○○有承認包包是他拿去
    放的，包包是他朋友的，我們有問包包裡是槍，為何他把包
    包放那邊，他說他不知道」等語；證人己○○證稱：「丁○○說包包是庚○○背進來的，我們回去時有遇到庚○○，他
    表示包包是別人寄放在他那邊」等語；證人丁○○證述：「
    被查獲前幾天，我有看到庚○○背一個一樣的背包，我問他
    背包是何人的，他說是朋友要他放在板橋市○○街處，查獲
    時我才知道包包裡面有槍枝。查獲之後，我有去問庚○○，
    問他黑色包包是不是他背去的，他說是，是朋友要他放在那
    邊的，他過幾天就會拿回來，我問庚○○為何將槍放那裡，
    但是他要我不要問那麼多」等語；證人戊○○證述：「丁○○有問庚○○，當時我在旁邊，庚○○承認包包是他放的，
    是朋友寄放的」等語。然辛○○、己○○、丁○○、戊○○
    已先於96年3 月29日檢察官偵訊時均供陳：不知裝置有槍彈
    之黑色包包是何人置放於酒櫃等語（詳前開偵查卷第3-4 頁
    、第6- 7頁、第12-1 3頁、第15-16 頁），是其等嗣於96年
    5 月11日偵訊時異口同聲稱：扣案槍彈是庚○○拿至酒櫃置
    放等語，是否屬實，即有疑義。況且，警方查獲前揭槍彈時
    ，被告庚○○亦在現場乙節，業據證人辛○○、己○○、丁○○及戊○○等人證述明確（詳本院卷〈一〉〈二〉），倘
    證人丁○○於案發前確有目睹被告庚○○攜帶該只包包放置
    於臺北縣板橋市○○街64號，何以於警員查獲前揭裝有槍彈
    之黑色包包時，未立即指明該只黑色包包係在場之被告庚○○所有？復於檢察官初訊時亦未向檢察官陳明此事，卻甘冒
    遭員警以被告身分帶回警局或有遭檢察官因持有槍彈之犯行
    而聲請羈押之危險？此顯與常情相違。再審諸證人辛○○、
    己○○、丁○○、戊○○等人於本院審理時證述其等質問被
    告庚○○之內容，證人辛○○證述：「當天我有問丁○○是
    否知道槍枝是誰的，他說是庚○○拿皮包去放的，後來我回
    來也有和戊○○、丁○○、王文鐘、我太太己○○一起去找
    庚○○，他還在存德街64號，時間應該是在被查獲的隔天，
    就是在我從96年3 月29日地檢署交保後隔天或是第二天，我
    問庚○○皮包是否他放在那邊的」、「我去就問庚○○說皮
    包是否他放的，當時現場還有很多人，他點頭，我就說我出
    庭一定說是他放的，如果不是他的我叫他自己解釋。庚○○
    是否還有解釋我沒有注意聽，後來我就走了，庚○○沒有跟
    我說包包是他朋友的，他是否有跟丁○○這樣說我不清楚」
    等語（詳本院卷〈一〉第293-294 頁）；另證人己○○證稱
    ：「丁○○有跟我說他有看到包包好像是庚○○放的。回去
    我跟我先生和丁○○有再去問庚○○，庚○○說他要到法院
    再自己說，我有聽到庚○○親口說包包是他放的。我忘記是
    誰問他的，那天我們剛好遇到庚○○，不是刻意要去找他，
    我們是出門要去存德街64號，剛好遇到庚○○，我那天和我
    先生開車去，丁○○剛好那天也去」等語（詳本院卷〈一〉
    第299 頁）；證人丁○○證述：「我不知道警察查獲的黑色
    包包是誰的」、「警察搜索的前幾天庚○○有背包包，但是
    我不知道包包裡有裝什麼東西」、「是被查獲時檢察官有問
    我們，回去後我就去問被告說你最近有無背包包來公司」、
    「（辯護人問：你有無問被告說被警察查獲的包包是否為他
    背來的？）沒有這樣問」、「（辯護人問：你問被告時，當
    時戊○○是否在一旁？）記不清楚」、「（辯護人問：己○○、辛○○皆說你有跟他們說被查獲的包包是庚○○放的，
    有何意見？）我說被告有承認他帶著包包去公司，但是我不
    知道他帶的包包是不是查獲的那一個，因為我沒有親眼看到
    」、「（檢察官問：為何戊○○、己○○，都有講到你，說
    你有問被告，而被告說是朋友寄放的？）沒有」、「（檢察
    官問：己○○及戊○○、辛○○都說當時有聽到被告說包包
    是他朋友寄放的？你有無聽到被告說這句話？）我不清楚。
    可能有吧」等語（詳本院卷〈二〉第125-127 頁、第129 頁
    ）；證人戊○○則證稱：「我有問丁○○，丁○○說是庚○○放的。但是丁○○問庚○○的時候，我沒有在旁邊」、「
    （辯護人問：這個案件發生以後，你究竟有沒有親自問庚○○包包是誰放的？）我沒有問。」、「（辯護人問：他有沒
    有提過包包裡面的槍是他放的？）沒有。因為這不關我的事
    情，我就不會去問了」等語（詳本院97年6 月24日審判筆錄
    第4 頁），證人丁○○、戊○○先後於96年5 月11日偵查中
    及本院審理時之證述顯有不一；另證人辛○○、己○○二人
    對於其等是刻意去找被告庚○○欲質問此事，抑或是巧遇被
    告庚○○，及被告庚○○究係親口承認抑或是點頭默認等細
    節，證述亦不相合，被告庚○○究竟有無向證人辛○○、己○○坦承扣案之黑色包包係其帶至酒櫃置放，誠有疑義。因
    之，證人辛○○、己○○、丁○○及戊○○等人於96年5 月
    11 日 偵訊時證述內裝有扣案槍彈之黑色包包是由被告庚○○帶至臺北縣板橋市○○街64號置放乙節，是否得予採信，
    自非無疑。
(三)檢察官另據臺北縣板橋市○○街64號之監視錄影光碟，指稱
    「於96年3 月25日19時45分25秒許，1 名似庚○○之成年男
    子到酒櫃放置物品之事實」，然經本院勘驗該等監視錄影光
    碟中之3 段錄影畫面：「（第一段畫面）光碟檔案AVSEQ02
    ：螢幕上所顯示的時間為2007年1 月，一名理平頭戴眼鏡之
    男子手提一只黑色手提包，進入存德街64號，接著另外一男
    子隨後進入。（第二段畫面）光碟檔案AVSEQ04 、05：螢幕
    上所顯示的時間為2007年1 月，一名光頭男子身著藍色外套
    、藍色長褲、白色球鞋，從內部走至大門右邊的長櫃，翻櫃
    後又走回內部。（第三段畫面）光碟檔案AVSEQ09 ：螢幕上
    所顯示的時間為2007年1 月，一名身著黃色短袖上衣、深色
    長褲之男子（非平頭），從內部走至大門內側的長櫃，翻櫃
    後又走回內部」，此有本院97年3 月25日勘驗筆錄在卷可佐
    （詳本院卷〈一〉第308-310 頁），經證人辛○○、己○○
    當庭指認第一段畫面第一位進屋之理平頭之男子係林健全，
    第二位進屋者係乙○○，另第二段畫面光頭男子係袁崇晉，
    至第三段畫面中之男子係何人則看不清楚等情，業據證人辛○○、己○○證述在卷（詳本院卷〈一〉第309-310 頁），
    由上以觀，上開監視錄影光碟之時間既均係2007年1 月，此
    顯與證人丁○○於偵查中所述：「警方查獲前幾天」見被告
    庚○○背一個一樣的包包等語相違，且自上開監視錄影光碟
    畫面中，均未見有被告庚○○之身影，是公訴意旨援引此監
    視錄影光碟認被告庚○○將裝置有槍彈之黑色包包放置於酒
    櫃中，尚屬無稽。再者，自上開監視錄影光碟畫面，可知平
    時出入臺北縣板橋市○○街64號之人數眾多，且經警扣得槍
    彈之酒櫃係放置煙、酒，任何人皆可自取使用，亦為證人丁○○證述明確（詳本院卷〈二〉第130 頁），從而，該只內
    裝有前揭槍彈之黑色包包是否係被告庚○○置放於酒櫃中，
    更屬有疑。
(四)末以，扣案槍彈經送內政部警政署刑事警察局鑑驗結果：「
    指紋照片1 張，經與丙○○、乙○○、王文鍾、丁○○、辛○○、己○○、戊○○等人十指指紋卡及本局檔存庚○○、
    吳全恩十指指紋卡比對結果，未發現相符者，復經輸入指紋
    電腦比對結果，未發現相符者」等語，此有該局96年4 月25
    日刑紋字第0960058418號鑑驗書乙份附卷可稽（詳96年度偵
    字第7537號卷第〈二〉卷第269 頁），是由此份鑑驗書亦無
    從認定被告確曾寄藏扣案槍彈之事實。
五、綜上所述，證人辛○○、己○○、丁○○及戊○○等人於偵
    查及本院審理時之證述，有前述瑕疵，證詞尚難遽以採信。
    且由監視錄影光碟中亦無被告庚○○有寄藏槍彈之畫面。是
    公訴人所提證據，尚難證明被告有前揭違反槍砲彈藥刀械管
    制條例之犯行，本院認為尚存有合理之懷疑，猶未到達確信
    其為真實之程度，自不能遽認被告確有此等被訴之犯行。此
    外，檢察官復未提出其他積極證據，資以證明被告確有公訴
    意旨所指之犯行，揆諸首揭法律規定與說明，既無足夠證據
    確信公訴意旨之指述為真實，不能證明被告犯罪，自應為被
    告無罪判決之諭知。
據上論斷，應依刑事訴訟法第301 條第1 項，判決如主文。
本案經檢察官吳宗光到庭執行職務。
中    華    民    國    97    年    7     月    21    日
                  刑事第十七庭  審判長法  官  李幼妃
                                      法  官  張紹省
                                      法  官  鄭燕璘
以上判決正本證明與原本無異。
如不服本判決，應於送達後10日內向本院提出上訴狀。
                                      書記官  陳筱惠
中    華    民    國    97    年    7     月    21    日


司法院資訊處製作；財團法人民間司法改革基金會備份。
